【裁判字號】    99,交上易,27
【裁判日期】    990202
【裁判案由】    過失致死
【裁判全文】
臺灣高等法院臺南分院刑事判決
上  訴  人
即  被  告  丙○○
扶助律師    許世  律師
上列上訴人即被告因過失致死案件，不服臺灣嘉義地方法院98年
度交易字第218號中華民國98年11月26日第一審判決（起訴案號
：臺灣嘉義地方法院檢察署98年度偵字第8073號），提起上訴，
本院判決如下：
    主      文
上訴駁回。
    事      實
一、丙○○明知其無汽車駕駛執照，仍於民國(下同）98年5月29
    日晚間，駕駛車牌號碼3373—NK號自用小客車沿嘉義縣一六
    八線公路內側車道由西向東方向行駛，於同日即98年5月29
    日22時5分許，途經該公路三點八公里處未劃設行人穿越道
    之交叉路口時（即嘉義縣東石鄉洲仔村境內），其原應注意
    汽車行駛在該路段時速不得超過50公里，車輛行駛時，駕駛
    人應注意車前狀況，並隨時採取必要之安全措施，且行經未
    劃設行人穿越道之交叉路口，遇有行人穿越道路時，應暫停
    讓行人先行通過，而依當時路面柏油乾燥、無缺陷、無障礙
    物、天候晴、視距良好等情況，並無不能注意之情形，仍未
    注意車前狀況，未暫停讓穿越道路之行人黃雨露、潘為蓁先
    行，即貿然以時速約60公里之速度駕車，適同一地點黃雨露
    、潘為蓁行經上揭無號誌路口，亦疏未注意左側來車即貿然
    由南往北（即由丙○○駕駛之行向自外側車道穿越欲至對向
    ）跑步穿越道路，丙○○駕駛之上揭車輛即在內側車道直接
    撞擊正跑步橫越路口之黃雨露、潘為蓁，致黃雨露、潘為蓁
    均因顱腦重度鈍力損傷，造成創傷性休克，經送醫急救無效
    後均死亡。丙○○肇事後，在犯罪未被有偵查權之公務員或
    機關發覺前，即向據報到現場處理之嘉義縣警察局朴子分局
    警員表明為肇事車輛之駕駛人，並自首接受裁判。
二、案經潘為蓁之子甲○○與黃雨露之子乙○○分別訴由臺灣嘉
    義地方法院檢察署檢察官偵查起訴。
    理      由
一、本件上訴人即被告所犯為死刑、無期徒刑、最輕本刑為三年
    以上有期徒刑以外之罪，被告於本院審理中就被訴事實為有
    罪之陳述，經本院審判長告知簡式審判程序之旨，並聽取公
    訴人、被告之意見後，合議庭認為適宜，依刑事訴訟法第二
    百七十三條之一第一項規定，裁定進行簡式審判程序，則有
    關本件證據調查，不受刑事訴訟法第一百五十九條第一項、
    第一百六十一條之二、第一百六十一條之三、第一百六十三
    條之一及第一百六十四條至第一百七十條規定之限制，先此
    敘明。
二、上揭犯罪事實，業據被告於警詢、原審及本院審理時坦承不
    諱，並於原審及本院坦稱案發當時無駕駛執照、確實以超過
    時速五十公里之速度超速前行，核與證人陳啟分於警詢之證
    述、告訴人乙○○、甲○○警詢指述相符，復有道路交通事
    故調查報告表(一)(二)、道路交通事故現場圖、現場及採證照片
    十四幀在卷可憑（見相字第三一六號卷第十四頁至第十六頁
    、第二十三頁至第二十九頁）；而被害人黃雨露、潘為蓁確
    因車禍均造成顱腦重度鈍力損傷，因而產生創傷性休克死亡
    ，亦有行政院衛生署朴子醫院診斷證明書、長庚醫療財團法
    人嘉義長庚紀念醫院診斷證明書各一份、臺灣嘉義地方法院
    檢察署相驗屍體證明書、勘驗筆錄、檢驗報告書各二份、黃
    與露與潘為蓁相驗照片二十二幀等附卷可憑（見相字第三一
    六號卷第十六頁至第十七頁、第三十頁至第三十二頁、第三
    十五頁至第五十四頁、相字第三二一號卷第十九頁、第二十
    頁至第三十七頁）。參以被告所駕駛之肇事汽車，於查獲後
    該車引擎蓋有變形之撞擊痕跡，前方擋風玻璃遭撞擊嚴重裂
    損，有前述勘查採證照片在卷可考（見相字第三一六號卷第
    二十七頁至第二十八頁），足見被告駕車肇事致被害人黃雨
    露、潘為蓁死亡無疑，綜上事證，被告自白有肇事致人死亡
    等情，確與事實相符，即堪認定。
三、又按行車速度，依速限標誌或標線之規定；汽車行駛時，駕
    駛人應注意車前狀況，並隨時採取必要之安全措施；汽車行
    經未劃設行人穿越道之交岔路口，遇有行人穿越道路時，無
    論有無交通指揮人員指揮或號誌指示，均應暫停讓行人先行
    。道路交通安全規則第九十三條第一項、第九十四條第三項
    、第一百零三條第三項分別定有明文。查上揭規定均為一般
    道路使用人可知悉，被告雖無駕駛執照，然對於上揭一般交
    通安全規則應仍知悉，且依卷附之道路交通事故調查報告表
    所載，本件肇事路段速限為五十公里，當時係天候晴，夜間
    有照明、柏油路面、乾燥、無缺陷、無障礙物、視距良好，
    並無不能注意之情事，是被告於上揭時、地駕駛汽車自應注
    意該路段行車速度不得超過時速五十公里，且應注意車前狀
    況，隨時採取必要之安全措施，行經交岔路口時遇行人通行
    ，應讓行人優先通行。對照被告於警詢時供承：伊當時行車
    速度為時速六十幾公里，發現右前方三、四公尺處有一名男
    子左手拉一名女子右手，用跑步穿越馬路，我立即踩煞車但
    來不及（見相字第三一六號卷第五頁）等語明確，而案發現
    場道路沿途均有路燈，並有路旁商家廣告招牌燈號，光線明
    亮，為一Ｔ字交岔路口，有上揭現場照片在卷可參（見相字
    第三一六號卷第二十三頁至第二十五頁），而被害人係自被
    告駕駛車輛行向右側穿越道路，並在內側車道遭被告撞擊，
    是以上揭現場燈光明亮，視距良好，被告若未超速，且充分
    注意車前狀況並讓行人先行，應無發生此嚴重撞擊之情形，
    堪認被告當時行車速度確實並未依該路段速限之規定，且疏
    未注意車前狀況採取必要安全措施及未讓行人先行無誤，是
    被告對本件車禍之發生確有過失甚明。而被告上開過失行為
    與被害人死亡結果間，具有相當因果關係，至為顯然。另道
    路交通安全規則第一百三十四條第六款規定「在未設第一款
    行人穿越設施，亦非禁止穿越之路段穿越道路時，應注意左
    右無來車，始可小心迅速穿越」。查被害人黃雨露、潘為蓁
    係在未設有行人穿越道之馬路穿越道路等情，業據被告於警
    詢供述在卷，核與證人陳啟分警詢證述大致相符，並有現場
    照片存卷可參，是被害人二人亦有未注意左側來車貿然穿越
    道路之過失。參以本件事故經送請臺灣省嘉雲區車輛行車事
    故鑑定委員會鑑定，其鑑定意見認若肇事時行人以跑步方式
    穿越道路，則「一、丙○○無照駕駛自小客車，行經無號誌
    交岔路口，未減速反超速行駛且行經未劃設行人穿越道路標
    線之交岔路口，未暫停讓行人先行通過，同為肇事原因。二
    、行人黃雨露與潘為蓁，行經無號誌交岔路口，貿然穿越道
    路未注意左側來車，同為肇事原因」等情，有臺灣省嘉雲區
    車輛行車事故鑑定委員會九十八年七月二十三日嘉雲鑑9804
    26字第0985802528號函文一份附卷可憑，是被告對本件車禍
    之發生確有過失，且為肇事原因，被害人黃雨露與潘為蓁亦
    有過失，同為肇事原因無疑。故本件車禍既係被告前開過失
    駕車行為，以及被害人之過失行為所合併肇致，被告即不得
    因此解免其過失責任。綜上，本件事證明確，被告過失致被
    害人死亡犯行，均堪認定。
四、核被告所為，係犯刑法第二百七十六條第一項之過失致人於
    死罪。被告以一過失駕駛行為，造成被害人黃雨露、潘為蓁
    死亡，為想像競合犯，應從一重之過失致死罪論處。按汽車
    駕駛人，無駕駛執照駕車、酒醉駕車、吸食毒品或迷幻藥駕
    車、行駛人行道或行經行人穿越道不依規定讓行人優先通行
    ，因而致人受傷或死亡，依法應負刑事責任者，加重其刑至
    二分之一，道路交通管理處罰條例第八十六條第一項定有明
    文。查本件被告於上揭肇事時並無駕駛執照，業據被告供承
    在卷，並有證號查詢汽車駕駛人資料一份在卷可參，其無駕
    駛執照駕車，並因而致人死亡，依法應負刑事責任，爰就過
    失致死部分，依道路交通管理處罰條例第八十六條第一項規
    定加重其刑。被告在肇事後於有偵查權限之司法警察機關尚
    不知何人犯罪前，即向據報到場處理之嘉義縣警察局朴子分
    局警員表明為肇事車輛之駕駛人，有自首情形紀錄表附卷可
    稽，參以被告事後並未逃避偵審之事實，應認其所犯之上開
    過失致死罪合於自首之要件，爰依刑法第六十二條前段減輕
    其刑，並依法先加後減之。
五、因而原審適用刑法第二百七十六條第一項、第五十五條、第
    六十二條前段，道路交通管理處罰條例第八十六條第一項，
    刑法施行法第一條之一第一項、第二項前段之規定，並審酌
    被告國小畢業之智識程度，現無工作、子女均已成年之生活
    狀況，駕駛汽車超速且未充分注意車前狀況，就本件車禍與
    被害人同為肇事主因之過失程度，被害人二人因此死亡，造
    成被害人家屬心中莫名悲痛，並考量被告對其犯行坦承不諱
    ，然因自身經濟情況不佳，無法與被害人家屬達成和解（被
    害人家屬要求賠償一百五十萬元，被告僅能負擔四十萬元）
    等一切情狀，量處有期徒刑壹年，以資懲儆等情。本院經核
    其認事用法，均無不當，量刑亦稱妥適。被告上訴意旨以「
    被害人黃雨露體內之酒精成分濃度為0.17g/DL，顯已受酒醉
    度之影響，誤判現場狀況之可能極高，致在通常狀態下不會
    穿越馬路之情形及該路段不能橫越，被害人亦顯有重大過失
    ，而認原審量刑過重」云云；惟查本件經送請鑑定結果，被
    告丙○○及被害人均同為肇事原因等情，有上開鑑定意見足
    憑，縱黃雨露當時有喝酒，但被告丙○○未注意車前狀況，
    同時撞及二人致死，亦顯有重大過失，又查該路段之缺口，
    未為封閉，顯係供行人臨時橫越所設置，且查該路段並未明
    文禁止行人橫越，綜上所述，本件被告之上訴為無理由，應
    予駁回。
據上論結，應依刑事訴訟法第368條，判決如主文。
本案經檢察官李傳來到庭執行職務。
中    華    民    國    99    年    2     月    2     日
                  刑事第五庭    審判長法  官  楊明章
                                      法  官  戴勝利
                                      法  官  顏基典
以上正本證明與原本無異。
不得上訴。
                                      書記官  呂嘉文
中    華    民    國    99    年    2     月    2     日
【附錄】本判決論罪科刑法條：
中華民國刑法第276條：
（過失致死罪）
因過失致人於死者，處二年以下有期徒刑、拘役或二千元以下罰
金。

司法院資訊處製作；財團法人民間司法改革基金會備份。
